臺灣橋頭地方法院民事判決
111年度岡小字第327號
原      告  第一產物保險股份有限公司

法定代理人  李正漢  


訴訟代理人  張俊清  
            廖常宏  
被      告  徐許玉鳳
上列當事人間請求侵權行為損害賠償(交通)事件，本院於民國11
1年8月4日言詞辯論終結，判決如下：
    主  文
被告應給付原告新臺幣壹萬玖仟陸佰貳拾柒元，及自民國一百一
十一年五月十八日起至清償日止，按週年利率百分之五計算之利
息。
原告其餘之訴駁回。
訴訟費用新臺幣壹仟元由被告負擔。
本判決第一項得假執行。但被告如以新臺幣壹萬玖仟陸佰貳拾柒
元為原告預供擔保，免為假執行。
    事實及理由
一、原告主張：被告於民國109年5月5日11時許，騎乘車牌號碼0
    00-0000號普通重型機車，沿高雄市燕巢區湖內巷東往西向
    行駛，行經該巷5-5號附近時，因在未畫分向線之道路未靠
    右行駛之過失，碰撞原告所承保訴外人陳亦筑所有，匡士升
    駕駛，自對向駛至該處之車牌號碼之AJA-0277號自小客車（
    下稱系爭車輛），系爭車輛因而受損。原告已依保險契約賠
    付系爭車輛之修復費用新臺幣（下同）54,260元（含鈑金2,
    500元、塗裝10,200元、材料41,560元），為此依侵權行為
    及保險代位之法律關係提起本件訴訟。聲明：被告應給付原
    告54,260元，及自起訴狀繕本送達之翌日起至清償日止，按
    週年利率百分之5計算之利息。
二、被告則以：事故發生當時係在產業道路轉彎發生，被告騎乘
    速度慢，怎可能將對方車輛撞到需要修理五萬多元，而對方
    車輛五月、七月都維修，前後修理三、四次，車禍發生後，
    對方皆無消息，以為大家各自負擔損失，後來竟來向被告請
    求，且時效已過，對方也是老車，為何請求如此高之金額等
    語，資為抗辯，並聲明：原告之訴駁回。　
三、本院得心證之理由
  ㈠按因故意或過失，不法侵害他人之權利者，負損害賠償責任
    ；汽車、機車或其他非依軌道行駛之動力車輛，在使用中加
    損害於他人者，駕駛人應賠償因此所生之損害，但於防止損
    害之發生，已盡相當之注意者，不在此限，民法第184條第1
    項、第191條之2分別定有明文。次按被保險人因保險人應負
    保險責任之損失發生，而對於第三人有損失賠償請求權者，
    保險人得於給付賠償金額後，代位行使被保險人對於第三人
    之請求權。但其所請求之數額，以不逾賠償金額為限，保險
    法第53條第1項著有規定。經查，本件原告主張之事實，業
    據原告提出汽車保險計算書、發票影本、道路交通事故當事
    人登記聯單、道路交通事故初步分析研判表、行照與駕照影
    本、估價單與系爭車輛受損照片影本供參（本院卷第13至27
    頁），復經本院調取系爭事故之交通事故初步分析研判表、
    道路交通事故現場圖、道路交通事故調查報告表(一)(二)-1
    、道路交通事故照片、岡山分局岡山交通分隊道路交通事故
    調查卷宗、道路交通事故談話紀錄表、酒精測試報告、自首
    情形紀錄表等在卷可佐（本院卷第37至76頁），此部分事實
    自堪信為真正。被告雖辯稱事故發生當時係在產業道路轉彎
    發生，被告騎乘速度慢，怎可能將系爭車輛撞到需要修理五
    萬多元，而系爭車輛五月、七月都維修，前後修理三、四次
    等語。查本件被告騎乘機車，撞擊系爭車輛之部位係位系爭
    車輛車頭部位，有道路交通事故調查報告表㈡及現場照片在
    卷可憑（本院卷第43頁、48-49頁）。而原告所舉估價單，
    系爭車輛維修部位亦均係車頭部位，二者並無不符，原告所
    舉系爭估價單，應係系爭車輛因本件事故所造成之損害。被
    告徒以行車速度慢，不可能造成維修需要5萬多元等語置辯
    ，並無可採。又上開估價單之交修日期為109年5月7日，為
    系爭事故發生後第二日，堪認原告僅係將系爭事故發生之損
    害，請求被告賠償，並無將多次維修費用均要求賠償之情，
    被告此部分所辯，亦無可採。是被告就系爭事故之發生有過
    失，其過失並與系爭車輛損壞之結果間有相當因果關係，揆
    諸上開規定，被告自應負損害賠償責任並由原告代位行使請
    求權無疑。
　㈡被告另以本件時效完成為由置辯（本院卷第94頁）。惟查原
    告係於111年4月26日向本院提起訴訟，有本院收見章戳可佐
    （見本院卷第9頁），距離本件車禍發生109年5月5日，尚未
    逾2年，是原告對被告之請未罹於時效，被告抗辯時效完成
    乙節，委無足取。　　
　㈢又物被毀損時，被害人固得請求加害人賠償物被毀損所減少
    之價額，並以修復費用為估定之標準，然應以必要者為限(
    如修理材料以新品換舊品，應予折舊)。是以，損害賠償既
    係在填補被害人所受之損害，使其回復物被毀損前之應有狀
    態，自不應使被害人額外受利，故被害人修理材料以新品換
    舊品者，應予折舊。查系爭車輛之修復費用共計54,260元（
    含鈑金2,500元、塗裝10,200元、材料41,560元），有汽車
    保險計算書、電子發票證明聯、估價單為證。然依上開說明
    ，計算被告此部分應負擔損害賠償數額時，自應扣除上開材
    料折舊部分，始屬合理。又依行政院所頒固定資產耐用年數
    表及固定資產折舊率表，系爭車輛之耐用年數為5年，依平
    均法計算其折舊結果（即以固定資產成本減除殘價後之餘額
    ，按固定資產耐用年數表規定之耐用年數平均分攤，計算折
    舊額），每年折舊率為5 分之1 ，並參酌營利事業所得稅查
    核準則第95條第6 項規定「 固定資產提列折舊採用定率遞
    減法者，以1 年為計算單位，其使用期間未滿1 年者，按實
    際使用之月數相當於全年之比例計算之，不滿1月者，以1 
    月計」，上開系爭車輛自出廠日103年6月，迄本件車禍發生
    時即109年5月5日，已使用5年11月，則零件扣除折舊後之修
    復費用估定為6,927元【計算方式：1.殘價＝取得成本÷( 耐
    用年數＋1)即41,560÷(5+1)≒6,927（小數點以下四捨五入）
    ；2.折舊額 ＝(取得成本－殘價)×1/（耐用年數）×（使用年
    數）即(41,560－6,927) ×1/5×（5+11/12）≒34,633（小數點
    以下四捨五入）；3.扣除折舊後價值＝（新品取得成本－折舊
    額）即41,560－34,633＝6,927】。從而，原告所得請求之維
    修費用，為系爭車輛零件扣除折舊之費用6,927元，加計不
    用折舊之鈑金費用2,500元、塗裝10,200元，共19,627元。
四、綜上所述，原告依民法第184條第1項前段、第191條之2及保
    險法第53條第1項等規定，請求被告給付19,627元，及自起
    訴狀繕本送達翌日即111年5月18日起至清償日止（起算依據
    詳見本院卷第33頁之送達證書），按週年利率5％計算之利息
    ，為有理由，應予准許；逾此範圍請求，即屬無據，應予駁
    回。
五、本件原告勝訴部分係就民事訴訟法第436條之8適用小額訴訟
    程序所為被告敗訴之判決，依民事訴訟法第436條之20規定
    ，應依職權宣告假執行。並依同法第392條第2項之規定，依
    職權宣告被告供相當擔保，免為假執行。
六、訴訟費用負擔之依據：民事訴訟法第79條。
中　　華　　民　　國　　111 　年　　8 　　月　　18　　日
    　　　　　　　岡山簡易庭  法    官  林揚奇
以上正本係照原本作成。
民事訴訟法第436 條之24第2 項：對於本判決之上訴，非以違背
法令為理由，不得為之。
如對本判決上訴，須於判決送達後20日內向本院提出上訴狀，並
須表明原判決所違背之法令及其具體內容與依訴訟資料可認為原
判決有違背法令之具體事實之上訴理由（均須按他造當事人之人
數附繕本）。
中　　華　　民　　國　　111 　年　　8 　　月　　18　　日
                              書 記 官  陳麗如